【裁判字號】    90,台上,1246
【裁判日期】    900719
【裁判案由】    給付貨款
【裁判全文】
最高法院民事判決                                九十年度台上字第一二四六號
    上  訴  人  強恩企業有限公司
    法定代理人  馬中恒
    訴訟代理人  孫大龍律師
                江偉儀律師
    參  加  人  振欣水電空調工程有限公司
    法定代理人  楊宗樺
    被 上訴 人  東元電機股份有限公司
    法定代理人  黃茂雄
    訴訟代理人  陳哲宏律師
                李映怡律師
右當事人間請求給付貨款事件，上訴人對於中華民國九十年三月十三日台灣高等法院
第二審判決（八十九年度上字第二三九號），提起上訴，本院判決如左：
    主  文
原判決除假執行部分外廢棄，發回台灣高等法院。
    理  由
本件上訴人主張：參加人於民國八十四年初向伊購買ＦＲＰ水槽一座，伊已依約交付
，惟參加人尚欠價款新台幣（下同）三百十五萬元，迄未給付。又參加人因承作被上
訴人轉包之聯華電子股份有限公司三廠八吋晶圓新廠新建工程中之消防、給水、衛生
、排水工程（下稱系爭工程），經原審法院八十五年度上字第四四三號民事判決認定
被上訴人尚欠參加人工程款九百二十三萬八千四百八十二元，扣除上開判決命被上訴
人給付受讓工程款債權之訴外人太發貿易股份有限公司三百二十九萬五千三百三十二
元後，參加人對被上訴人尚有五百九十四萬三千一百五十元之工程款債權存在，竟怠
於行使權利，致伊上開債權，無法獲償等情，依民法第二百四十二條規定，求為命被
上訴人給付參加人三百十五萬元，及加付法定遲延利息，並由伊代為受領之判決。
被上訴人則以：參加人承包工程後，未依限完成工程，乃於八十四年五月十六日出具
切結書，載明放棄系爭工程，工程費用由伊處理等語。伊並依同年月二十六日與參加
人約定之協議事項，直接付款與下包商，並自行購料施工，總計參加人尚欠伊一千三
百九十萬六千八百七十八元等語，資為抗辯。
原審廢棄第一審所為上訴人勝訴之判決，改判駁回其訴，係以：原審法院八十五年度
上字第四四三號民事確定判決雖認定參加人對被上訴人有工程款債權存在，惟該判決
之當事人，與本件並不相同，本件不受其拘束。依參加人之陳述，及其於八十四年五
月十六日書立之切結書、同年月二十六日與被上訴人約定之協議事項記載，可知參加
人因財務困難，無法支付工程款予小包，乃放棄系爭工程，並將工程款委由被上訴人
裁決處理。又依上開協議事項之記載及證人何四村之證言，被上訴人已代參加人給付
小包鐵山工程行工程款七百三十一萬三千八百零三元。至協議事項所載參加人其餘小
包之工程款，參加人主張被上訴人未依約給付云云，未舉證以實其說，自無可採。查
參加人之工程款僅餘一千三百八十五萬九千六百七十四元，加百分之五之工程款二百
九十九萬五千元，計一千六百八十五萬四千六百七十四元，其中一千三百八十五萬九
千六百七十四元由被上訴人直接給付各小包，另百分之五之工程款二百九十九萬五千
元，參加人同意由被上訴人加扣，是被上訴人已依協議事項處理參加人之工程款完畢
，參加人對被上訴人已無任何債權存在。從而上訴人基於參加人之債權人地位，請求
被上訴人給付參加人三百十五萬元及其法定遲延利息，由其代為受領，為無理由，不
應准許等詞，為其判斷之基礎。
查參加人與被上訴人於八十四年五月二十六日所簽立之協議事項，除於決議第一項記
載：表一部分總工程款（即應付小包之工程款一千三百八十五萬九千六百七十四元）
由被上訴人代表支付，並由工程款中扣除，並加扣合約總工程款百分之五等語外，第
五、十二、十四、十六項，尚記載關於日後工程進行，所需設備、材料、趕工，及參
加人未按進度完成被上訴人收回自行處理等事項，所發生之費用，由參加人之工程款
扣除等語（見原審卷第一四一至一四三頁）。既約定於扣除被上訴人代付小包之工程
款一千三百八十五萬九千六百七十四元及合約總工程款百分之五即二百九十九萬五千
元後，其他費用仍可由參加人之工程款中扣除，則參加人之工程款似應不只上開被上
訴人代付及加扣之金額合計一千六百八十五萬四千六百七十四元而已。原審就參加人
因施作系爭工程，得向被上訴人請求之工程款究為若干，扣除被上訴人已付之工程款
或約定應由參加人負擔之費用後，是否尚有餘額，俱未予以調查審認，遽依前揭理由
為不利於上訴人之判決，不無可議。上訴論旨，指摘原判決不當，求予廢棄，非無理
由。
據上論結，本件上訴為有理由，依民事訴訟法第四百七十七條第一項、第四百七十八
條第一項，判決如主文。
中      華      民      國     九十     年      七      月     十九     日
                              最高法院民事第三庭
                                  審判長法官  林  奇  福
                                        法官  陳  國  禎
                                        法官  李  彥  文
                                        法官  陳  重  瑜
                                        法官  黃  秀  得
      右正本證明與原本無異
                                              書  記  官
中      華      民      國     九十     年      八      月      一      日


司法院資訊處製作；財團法人民間司法改革基金會備份。
